【裁判字號】    95,交聲,373
【裁判日期】    950828
【裁判案由】    違反道路交通管理處罰條例聲明異議
【裁判全文】
臺灣士林地方法院交通事件裁定         95年度交聲字第373號
原處分機關  臺北市交通事件裁決所
異  議  人
即受處分人  乙○○
上列異議人即受處分人因違反道路交通管理處罰條例案件，對於
臺北市交通事件裁決所於民國94年4 月26日所為之處分（原處分
案號：北市裁三字第裁22-ACV444993號、22-ACV444994號），聲
明異議，本院裁定如下：
    主  文
原處分撤銷。
乙○○汽車駕駛人轉彎時，不依標誌指示，處罰鍰新臺幣陸佰元
，並記違規點數壹點。
乙○○汽車駕駛人，駕駛汽車，有違反道路交通管理處罰條例之
行為，拒絕停車接受稽查而逃逸，處罰鍰新台幣仟元，並記違
規點數壹點。
        理  由
一、按行為後法律或自治條例有變更者，適用行政機關最初裁處
    時之法律或自治條例；但裁處前之法律或自治條例有利於受
    處罰者，適用最有利於受處罰者之規定，行政罰法第5 條定
    有明文。查異議人即受處分人乙○○行為後，民國（下同）
    94年12月28日修正公布之道路交通管理處罰條例第48條第1
    項第2 款及第60條第1 項，業於95年7 月1 日施行，經比較
    新舊法，構成要件及裁罰均屬相同，依上開行政罰法第5條
    規定，本件違規行為自應適用行政機關最初裁處時之法律即
    修正前道路交通管理處罰條例第48條第1 項第2 款、第60
    條第1 項及第63條第1 項第1 款規定論處，先予敘明。次按
    ，機慢車兩段左轉標誌，用以告示左轉機器腳踏車或慢車駕
    駛人應遵照號誌指示，在號誌顯示允許直行時先行駛至右前
    方路口之左轉待轉區等待左轉，俟該方向號誌顯示允許直行
    後，再行續駛，以兩段方式完成左轉；另機器腳踏車行駛之
    車道及轉彎，應依標誌或標線之規定行駛，此道路交通標誌
    標線號誌設置規則第65條、道路交通安全規則第99條第1 項
    分別定有明文。又，汽車駕駛人轉彎時，不依標誌、標線、
    號誌指示者，處新臺幣（下同）600 元以上1,800 元以下罰
    鍰，並記違規點數1 點；汽車駕駛人，駕駛汽車有違反道路
    交通管理處罰條例之行為，經交通勤務警察或依法令執行交
    通稽查任務人員制止時，不聽制止或拒絕停車接受稽查而逃
    逸者，除按各該條規定處罰外，處3,000 元以上6,000 元以
    下罰鍰，並記違規點數1 點，道路交通管理處罰條例第48
    條第1 項第2 款、第60條第1 項及第63條第1 項第1 款亦分
    別著有明文。
二、原處分意旨略以：異議人即受處分人乙○○所有之BNN-322
    號重機車，於94年1 月12日下午6 時30分許，在台北市○○
    路口處，經警逕行舉發「機車未依規定兩段式左轉」及「不
    服取締」之違規，爰依修正前道路交通管理處罰條例第48條
    第1 項第2 款及第60條第1 項之規定，分別裁處罰鍰1,800
    元、及6,000元等情。
三、本件異議意旨略以：受處分人確有於94年2 月間收到前揭交
    通罰單，因罰單未附舉發照片，亦無受處分人簽名，且依警
    方舉發之時間受處分人正在補習班教學，上班地點亦不會經
    過舉發地，又無將車輛借予他人使用，故撥打電話至北投分
    局查證，員警仍堅稱他當天確看到一個男子載我且有前揭交
    通違規行為，受處分人不服何以員警在無何積極證據下竟可
    僅憑其目擊舉發，為此聲明異議等語。
四、次按，逕行舉發者，應按已查明之資料填註車牌號碼、車輛
    種類、車主姓名或地址，並於通知單上方空白處加註逕行舉
    發之文字後，由舉發機關送達被通知人，違反道路交通管理
    事件統一裁罰標準及處理細則第11條第1 項第3 款著有明文
    。另依道路交通管理處罰條例第8 條第2 項規定，違反本條
    例之行為，於裁決前，應給予違規行為人陳述之機會；同條
    例第9 條第1 項另規定，本條例所定罰鍰之處罰，行為人接
    獲違反道路交通管理事件通知單後，於15日內得不經裁決，
    逕依第92條第3 項之罰鍰基準規定，向指定之處所繳納結案
    ；不服舉發事實者，應於15日內，向處罰機關陳述意見；其
    不依通知所定期限前往指定處所聽候裁決，且未依規定期限
    繳納罰鍰結案或向處罰機關陳述意見者，處罰機關得逕行裁
    決之。是就上開規定綜合觀察，逕行舉發之違反道路交通管
    理事件，應依行政程序法之規定，將舉發通知單送達於被舉
    發人，俾使其得知遭逕行舉發之違規事項，並使其有得依規
    定自動繳納罰鍰、或於裁決前向處罰機關陳述意見、或到案
    接受裁決之權利，而後處罰機關始得予以裁決處罰甚明。
五、經查：
  (一)受處分人乙○○所有之BNN-322 號重機車，於94年1 月12日
    下午6 時30分許，在台北市○○路口處，經警逕行舉發「機
    車未依規定兩段式左轉」及「不服取締」之違規，爰依修正
    前道路交通管理處罰條例第48條第1 項第2 款及第60條第1
    項之規定，分別裁處罰鍰1,800 元、及6,000 元等情，有台
    北市政府警察局北市警交大字第ACV444993 號、ACV444994
    號舉發違反道路交通管理事件通知單各1 紙在卷可稽。
  (二)受處分人雖抗辯如上述，惟證人即舉發警員賴純家到庭結證
    稱：「舉發時我站在大業路北投路口，十信商工北投路側門
    邊執行交通稽查，發現違規人之銀色重機車未依規定二段式
    左轉，即從大業路直接左轉北投路，我沒有看錯人，車號很
    好記，騎車的是一個年輕男子，後面有載著一位女士，我看
    到他違規以指揮棒請他停車我還有鳴笛吹哨請他停車，他發
    現警察攔停，就馬上緊急煞車，在單行道逆向迴轉逃逸，攔
    舉不停後我就將他的車號記下，用無線電查車號、車型及顏
    色，重機車號碼是白色黑字，這幾種特徵和我看得完全相符
    ，我回到單位就將當時情形記載於員警工作記錄簿，並製單
    舉發。當天是傍晚有路燈，光線可以看清楚車牌。」等語綦
    詳（參本院95年5 月23日訊問筆錄）。按證人係依法執行勤
    務之公務員，與受處分人並無仇怨，衡情應無故意攀誣受處
    分人而自罹偽證重典之理，且依其證言，其於舉發當日係站
    在北投路執勤，可以很清楚看到受處分人行車之動向，復無
    障礙物阻擋其視線，且舉發時該路段有路燈、光線尚屬良好
    ，應認其並無誤看受處分人行車動向之可能。再者，員警
    於目視發現違規行為人時，立即使用指揮棒指示並鳴笛吹哨
    命違規行為人停車受檢，依社會一般合理生活經驗，違規者
    應無不知之理，另參以本件違規者於知悉受舉發後，竟仍未
    停車受檢而逆向行駛於單行道加速逃逸，是受處分人確有未
    依標誌之規定完成二段式左轉及不服交通執勤員警稽查而逃
    逸之違規，固不待言。
  (三)至受處分人另提出BNR-322 號機車照片幀，質疑員警當時可
    能看錯車號云云，惟經本院查明BNR-322 號機車所有人為甲
    ○○，並傳訊甲○○到庭結證稱：「我是在五股工業區上班
    ，我都是自己騎機車上下班，沒有將機車借給別的男生騎，
    我們家沒有男生會騎車，我先生不會騎，且他94年1 月去大
    陸，到同年6 月才回來。我沒有騎乘機車行駛過大業路、北
    投路口十信工商附近。」等語綦詳（參本院95年8 月8 日訊
    問筆錄）。由此亦無由證明該證人之機車曾於94年1 月12日
    18時30分經過舉發路段，自不能以其車號與異議人之車號相
    近似，而懷疑交通警員看錯車號，受處分人所辯乃事後卸責
    之詞，委不足採。
  (四)雖本件並無採證照片，惟員警對於取締交通違規時是否拍照
    存證，要係取締方法之問題，尚非法定課罰之要件，不影響
    本件違規行為之認定。受處分人不得以本件並無採證照片及
    未簽名，而主張無違規事實，自不待言。
  (五)末查，受處分人業已於應到案日期94年2 月13日向原舉發機
    關陳述意見，有受處分人94年2 月13日台北市e 點通編號
    00000000000000000A陳述書資料及台北市政府警察局北投分
    局94年3 月23日北市警投分交字第09431154700 號函在卷可
    稽，揆諸前揭說明，受處分人既於應到案日前向原舉發機關
    陳述意見，則台北市交通事件裁決所未依違反道路交通管理
    事件統一裁罰標準表依期限內繳納或到案聽候裁決處以最低
    罰鍰；又未依道路交通管理處罰條例第63條第1 項第1 款規
    定，併處違規點數各1 點，即有違誤。本件受處分人之異議
    雖無理由，然原處分既有前開瑕疵，自應由本院撤銷原處分
    ，另為適法之處分如主文所示。
據上論斷，應依道路交通案件處理辦法第20條，裁定如主文。
中    華    民    國    95    年    8     月   28     日
                  交通法庭法  官  林清吉
以上正本證明與原本無異
如不服本裁定應於送達後5日內向本院提出抗告狀
                          書記官  楊雅淇
中    華    民    國    95    年    8     月   28     日


司法院資訊處製作；財團法人民間司法改革基金會備份。
